---
title: 'Cambio Estructural Modelo Ahorro - Ingreso'
output:
  word_document: default
  html_notebook: default
  html_document:
    df_print: paged
  pdf_document: default
---


```{r}
rm(list=ls())
setwd("c:/Rprograming/CambiosEstructurales-IngresoAhorro")
E1<-read.csv("Datos_Ingreso_Ahorro.csv",header = T,sep = ";",dec = ",")
head(E1) # Muestra algunas filas de los datos con encabezado
#install.packages("readxl")

library(readxl) #Carga el paquete
Datos <- read_excel("Datos_Ingreso_Ahorro.xls")
Datos=data.frame(Datos) # Aqui se estable que Tiempo es una hoja de Excel
attach(Datos)
head(Datos)
library(normtest)
#install.packages("tinytex")
```
ESTIMACIÓN DEL MODELO RESTRINGIDO

```{r}
eq1=lm(Yt~Xt)
summary(eq1)
et=resid(eq1)
summary(et)
"Suma de cuadrados de los erroes del modelo de la ecuación (1)"
(RSS_R=deviance(eq1))
g1_hist=hist(et, seq(-66.0, 74, by=20), prob=TRUE)
curve(dnorm(x,mean = 0,sd=31),col=1,lty=2,lwd=3,add = TRUE)
g2_box=boxplot(et)
jb.norm.test(et)
g3_qq <- qqnorm(et,col="black")
qqline(et,col="red")

```
FORMA MATRICIAL DEL MODELO RESTRINGIDO

```{r}
X=cbind(1,Datos[,3])
y=Datos[,2]
"El vector Xty"
(Xty=t(X)%*%y)
"La matriz XtX es:"
(XtX=t(X)%*%X)
"la matriz XtX INVERSA ES"
(XtX_inv=solve(XtX))
"EL ESTIMADOR b DE OLS ES"
(b=XtX_inv%*%Xty)
"EL yt_est ES"
ye=X%*%b
"LOS ERROES DE ESTIMACIÓN SON"
et=y-ye
"SUMAS DE CUADRADOS"
"SUMAS DE CUADRADOS TOTALES"
(TSS=sum((y-mean(y))^2))
(TSS_A=t(y)%*%y-26*mean(y)^2)
"SUMA DE CUAADRADOS EXPLICADA"
(ESS=t(b)%*%XtX%*%b-26*mean(y)^2)
"SUMA DE CUADRADOS DE LOS ERROES"
(RSS=t(et)%*%et)

```

ESTIMACIÓN DEL MODELO NO RESTRINGIDO CON EL COMNADO lm, PARA ELLO SE DEFINESN LAS VARIABLES D1, D2, x1t y x2t. SE ESTIMA EL MODELO POR SUBMUESTRAS 

```{r}
"1. MODELO CON LAS PRIMERAS 15 OBSERVACIONES DESDE 1970 HASTA 1984"
"LA MATRIZ DE DATOS X1"
X1=cbind(1,Datos[1:15,3])
y1=Datos[1:15,2]
x1t=cbind(X1[1:15,2])
y1t=y1[1:15]
On1=matrix(nrow=15,ncol = 1,0)
in1=matrix(nrow=15,ncol = 1,1)
"Estimación del modelo 1"
eq1_m1=lm(y1t~x1t)
summary(eq1_m1)
"Suma de cuadrados de los erroes del modelo 1: 1970 - 1984"
RSS_1=deviance(eq1_m1)
RSS_1
"ESTIMACIÓN EN FORMA MATRICIAL"
"La matriz X1tX1 es"
(X1tX1=t(X1)%*%X1)
"La matriz X1tX1 inversa es"
(X1tX1_inv=solve(X1tX1))
"El vector X1ty1 es"
(X1ty1=t(X1)%*%y1)
"El estimador OLS con la primera muestra es:"
(b1=X1tX1_inv%*%X1ty1)
"SUMAS DE CUADRADOS DEL MODELO 1"
et1=y1-X1%*%b1
"El RSS1 es"
(RSS1=t(et1)%*%et1)
"El ESS1"
(ESS1=t(b1)%*%X1tX1%*%b1-15*mean(y1)^2)
"El TSS1 es"
(TSS1=t(y1)%*%y1-15*mean(y1)^2)
"El TSS1 prueba es"
(TSS1p=ESS1+RSS1)
# aqui observamos la suma de cuadrados 
```
ESTIMACIÓN DEL MODELO CON LAS ULTIMAS n2 = 11 OBSERVACIONES

```{r}
"2. MODELO CON LAS ULTIMAS 11 OBSERVACIONES DESDE 1985 HASTA 1995"
"LA MATRIZ DE DATOS X2"
X2=cbind(1,Datos[16:26,3])
"EL VECTOR y2"
y2=Datos[16:26,2]
x2t=cbind(X2[1:11,2])
y2t=y2[1:11]
"El vector 0 de tamanño n2 es"
On2=matrix(nrow=11,ncol = 1,0)
"el vector in2 es"
in2=matrix(nrow=11,ncol = 1,1)
"Estimación del modelo 2"
eq1_m2=lm(y2t~x2t)
summary(eq1_m2)
"Suma de cuadrados de los errroes del modelo 2: 1985 - 1995"
RSS_2=deviance(eq1_m2)
RSS_2
"ESTIMACIÓN EN FORMA MATRICIAL"
"La matriz X2tX2 es"
(X2tX2=t(X2)%*%X2)
"La matriz X2tX2 inversa es"
(X2tX2_inv=solve(X2tX2))
"El vector X2ty2 es"
(X2ty2=t(X2)%*%y2)
"El estimador OLS con la segunda muestra es:"
(b2=X2tX2_inv%*%X2ty2)
"SUMAS DE CUADRADOS DEL MODELO 2"
et2=y2-X2%*%b2
"El RSS2 es"
(RSS2=t(et2)%*%et2)
"El ESS2"
(ESS2=t(b2)%*%X2tX2%*%b2-11*mean(y2)^2)
"El TSS2 es"
(TSS2=t(y2)%*%y2-11*mean(y2)^2)
"El TSS2 prueba es"
(TSS2p=ESS2+RSS2)

```
DEFINICIÓN DE LAS VARIABLES PARA EL MODELO NO RESTRINGIDO

```{r}
"Variables D1 y D2"
"La variable D1"
d1=rbind(in1,On2)
d1
"La variable D2 es"
d2=rbind(On1,in2)
d2
"La variable Xt1 es"
Xt1=rbind(x1t,On2)
"La variable Xt2 es"
Xt2=rbind(On1,x2t)
"Modelo no restringido estimado"
eq1_mnr=lm(Yt~d1+Xt1+d2+Xt2-1)
summary(eq1_mnr)
"La suma de cuadrados de los erroes del Modelo no Restringido es"
(RSS_NR=deviance(eq1_mnr))
"Prueba de la ecuación (16)"
(RSS_NR_16=RSS_1+RSS_2)
```
FORMA MATRICIAL DEL MODELO NO RESTRINGIDO

```{r}
"CONSTRUCCIÓN DE LA MATRIX XNR"
O15=matrix(nrow=15,ncol=2,0)
O11=matrix(nrow=11,ncol=2,0)
A1=rbind(X1,O11)
A2=rbind(O15,X2)
"MATRIZ XNR"
(XNR=cbind(A1,A2))

```
EATIMADOR OLS DEL MODELO NO RESTRINGIDO EN FORMA MATRICIAL:


```{r}
"LA MATRIZ XNRtXNR"
(XNRtXNR=t(XNR)%*%XNR)
"LA MATRIZ XNRtXNR inversa"
(XNRtXNR_inv=solve(XNRtXNR))
"EL VECTOR XNRty"
(XNRty=t(XNR)%*%y)
"EL ESTIMADOR OLS DEL MODELO NO RESTRINGIDO ES"
(bnr=XNRtXNR_inv%*%XNRty)
```
SUMAS DE CUADRADOS EN EL MODELO NO RESTRINGIDO

```{r}
etnr=y-XNR%*%bnr
"SUMA DE CUADRADOS DE ERRROES NR"
(RSS_NR_MAT=t(etnr)%*%etnr)
"SUMA DE CUADRADOS EXPLICADA NR"
(ESS_NR=(t(bnr)%*%XNRtXNR%*%bnr)[1:1]-26*mean(y)^2)
"LA SUMA TOTAL CUADRADOS NR ES"
(TSS_NR=(t(y)%*%y)[1:1]-26*mean(y)^2)
"PRUEBA DE SUMAS DE CUADRADOS EN EL MODELO NR"
(TSS_NR_PRUEBA=ESS_NR+RSS_NR)

```
PRUEBA DE CAMMBIO ESTRUCTUTURAL:
```{r}


"ESTADÍSTICA F DE LA ECUAIOÓN (20)"
"EL VALOR CALCULADO DE LA ESTADÍSTICA ES"
(FC_20=(((RSS_R-RSS_NR)/2)/(RSS_NR/22)))
"EL P VALOR ES"
(PV_F_20=pf(FC_20,2,22,lower.tail = F))

```
ESTADÍSTICA F DE LA ECUACIÓN (18):

```{r}
"DEFINImOS LA MATRIZ R"
"INICIALMENTE MATRIZ IDENTIDAD DE ORDEN 2"
I2=diag(2)
"la matiz R es"
R=cbind(I2,-I2)
R
"el vector r es"
vr=matrix(nrow = 2,ncol = 1,0)
vr
"ESTADÍSTICA F DE LA ECUACIÓN (18)"
"EL VALOR CALCULADO DE LA ESTADÍSTICA DE LA ECUACIÓN (18) ES"
FC_18=((t(R%*%bnr-vr)%*%solve(R%*%XNRtXNR_inv%*%t(R))%*%(R%*%bnr-vr))[1:1]/2)/(RSS_NR/22)
FC_18

```
ESTADÍSTCA F DE LA ECUACIÓN (19)
```{r}
"LA ESTADÍSTICA F DE LA ECUACIÓN (19) ES"
FC_19=((t(b1-b2)%*%solve(X1tX1_inv+X2tX2_inv)%*%(b1-b2))[1:1]/2)/(RSS_NR/22)
FC_19

```
COMPARACIÓN DE LAS ESTADÍSTICAS ECUACIONES (18), (19) Y (20)
```{r}
"TABLA PARA COMPARAR LOS VALORES"
col1=c("ESTADÍSTICA F","ECUACIÓN (18)","ECUACIÓN (19)","ECUACIÓN (20)", "P VALOR")
col2=c("VALOR", FC_18, FC_19, FC_20, PV_F_20)
(TABLA_ESTAD_F=cbind(col1,col2))



```
E4 "CAMBIO ESTRUCTURAL CON VARIABLES DUMMY"
ESTIMACIÓN DEL MODELO CON VARIAVLES DUMMY


```{r}
eq1_mnr_d=lm(y~d2+Xt+d2*Xt)
summary(eq1_mnr_d)
summary(et)
"Suma de cuadrados de los errores del modelo no restringido con DUMMY"
(RSS_NRD=deviance(eq1_mnr_d))
"prueba de cambio estructural con variables Dymmy"
"La estadística F de la ecuación (22) calculada"
(FC_22=((RSS_R-RSS_NRD)/2)/(RSS_NRD/22))
"verificación de coeficientes"
bnrd=cbind(coef(eq1_mnr_d))
bnrd
b11nrd=bnrd[1]
delta1=bnrd[2]
b12nrd=b11nrd+delta1
b21nrd=bnrd[3]
delta2=bnrd[4]
b22nrd=b21nrd+delta2
"verificación de coeficientes"
coef1=c("Coef.MNRD","b1nrd","delta1","b1+delta1","b2nrd","delta2","b2+delta2")
coef1
coef2=c("valor",b11nrd,delta1,b12nrd,b21nrd,delta2,b22nrd)
coef3=c("Coef.MNR","b1m1","______","b1m2","b2m1","________","b2m2")
coef4=c("Valor",bnr[1],"______",bnr[3],bnr[2],"________",bnr[4])
t_coef=cbind(coef1,coef2,coef3,coef4)
t_coef

```
E5 "PRUEBA PARA CAMBIO EN EL INTERCEPTO O EN LA PENDIENTE"
CAMBIO SOLO EN EL INTERCEPTO
```{r}
"MODELO NO RESTRINGIDO PARA PROBAR QUE SÓLO HAY CAMBIO EN EL INTERCEPTO"
eq1_m1_inter=lm(Yt~d1+d2+Xt-1)
summary(eq1_m1_inter)
RSS_NR_INTER=deviance(eq1_m1_inter)
"La suma de cuadrados de los errores del modelo no restringido para cambio en el intercepto es"
RSS_NR_INTER

```
ESTADÍSTICA DE PRUEBA DE LA ECUACIÓN (26).. CAMBIO SOLO EN EL INTERCEPTO

```{r}
"ESTADÍSTICA F DE LA ECUACIÓN (26)"
FC_26=((RSS_R-RSS_NR_INTER)/1)/(RSS_NR_INTER/23)
"el valor calculado de la estadística F de la ecuación (26) es"
FC_26
PV_F_E26=pf(FC_26,1,23,lower.tail = F)
"El valor p de la prueba para cambio solo en el intercepto es"
PV_F_E26




```
PRUEBA PARA CAMBIO EN LA PENDIENTE CON INTERCEPTO COMÚN


```{r}
"MODELO NO RESTRINGIDO PARA PROBAR QUE SÓLO HAY CAMBIO EN LA PENDIENTE"
eq1_m1_pend=lm(Yt~Xt1+Xt2)
summary(eq1_m1_pend)
RSS_NR_P=deviance(eq1_m1_pend)
"La suma de cuadrados de los errores del modelo no restringido para cambio en la pendiente es"
RSS_NR_P

```
ESTADÍSTICA F DE LA ECUACIÓN (30): CAMBIO SOLO EN LA PENDIENTE

```{r}
"ESTADÍSTICA F DE LA ECUACIÓN (30)"
FC_30=((RSS_R-RSS_NR_P)/1)/(RSS_NR_P/23)
"el valor calculado de la estadística F de la ecuación (30) es"
FC_30
PV_F_E30=pf(FC_30,1,23,lower.tail = F)
"El valor p de la prueba para cambio solo en la pendiente"
PV_F_E30

```

SERIES DE TIEMPO

```{r}
sxt=ts(Xt,start = c(1970),end = c(1995),frequency = 1)
sxt
plot(sxt)
```













